【裁判字號】    99,家訴,8
【裁判日期】    990805
【裁判案由】    撤銷死亡宣告
【裁判全文】
臺灣花蓮地方法院民事判決               99年度家訴字第8號
原      告  甲○○
訴訟代理人  林國泰律師
被      告  臺灣花蓮地方法院檢察署檢察官
代  理  人  許雅茹      臺灣花蓮地方法院檢察署檢察事務官
上列當事人間請求撤銷死亡宣告事件，經本院於中華民國98年4
月7日言詞辯論終結，判決如下：
    主      文
本院98年度亡字第36號宣告死亡事件，於中華民國98年9月22日
宣告原告甲○○（女、民國○○年○○月○○日生、身分證統一編號：
Ｚ000000000號）於中華民國94年7月23日下午12時死亡之判決應
予撤銷。
訴訟費用由原告負擔。
    事實及理由
壹、本件原告主張：其於民國87年間，因債務問題而脫離原住所
    生活地，自此即音訊全無且未告知家人下落，原告之子魏嘉
    豪於民國87年7月21日向花蓮縣警察局花蓮分局中山派出所
    報案失蹤人口協尋。惟經過十餘年仍無所獲，生死不明。爾
    後，經被告依法聲請鈞院為公示催告，並刊登於新聞紙，於
    公示催告所定之陳報期間，亦無人陳報失蹤人尚生存，被告
    乃依民法第8條、民事訴訟法第627條之規定，向鈞院聲請對
    原告為死亡之宣告，並經鈞院審理後，於民國98年9月22日
    以98年度亡字第36號判決宣告原告於民國94年7月23日下午
    12時死亡在案。原告於日前與親屬聯繫後始知上情，惟原告
    事實上仍健在，爰依民事訴訟法第636條之規定提起本訴訟
    ，並提出失蹤人口資料影本1份、98年度亡字第36號判決影
    本1份、戶口名簿影本1份、舊式身份證影本1份，請求撤銷
    原告之死亡宣告。並請傳訊證人魏嘉豪。
貳、被告則對本件撤銷死亡宣告之訴無意見，僅以原告應與魏嘉
    豪作血緣鑑定之比對等語置辯，並聲明：原告之訴駁回。
參、得心證之理由：
一、按撤銷死亡宣告之訴，檢察官或有法律上利害關係之人，得
    提起之。民事訴訟法第635條定有明文。撤銷死亡宣告之訴
    ，除準用第551條第2項之規定外，如受死亡宣告人尚生存或
    確定死亡之時不當者，亦得提起之，民事訴訟法第635條第
    1項、第636條分別定有明文。所謂利害關係人，係指因失蹤
    人之生死有法律上利害關係之人而言，自包括現尚生存而受
    死亡宣告之人。又撤銷死亡宣告之訴之被告，依同法第625
    條準用第551條第2項規定，以死亡宣告之聲請人為被告。查
    本院98年度亡字第36號死亡宣告事件之聲請人為臺灣花蓮地
    方法院檢察署檢察官，依上開法律規定，本件原告對被告提
    起本件訴訟，與法並無不合，核先敘明。
二、原告主張於民國87年間，因債務問題而脫離原住所生活地，
    自此即音訊全無且未告知家人下落，原告之子魏嘉豪於民國
    87年7月21日向花蓮縣警察局花蓮分局中山派出所報案失蹤
    人口協尋。惟經過十餘年仍無所獲，生死不明。爾後，經被
    告依法聲請鈞院為公示催告，並刊登於新聞紙，於公示催告
    所定之陳報期間，亦無人陳報失蹤人尚生存，被告乃依民法
    第8條、民事訴訟法第627條之規定，向鈞院聲請對原告為死
    亡之宣告，並經鈞院審理後，於民國98年9月22日以98年度
    亡字第36號判決宣告原告於民國94年7月23日下午12時死亡
    在案。經本院核對原告提出之舊式身份證，其上之相片與原
    告之容貌依稀相仿，且命原告與其子魏嘉豪至法務部調查局
    作血緣鑑定，其結論亦為：依遺傳法則，魏嘉豪之各項DNA
    型別與甲○○之相對應型別均無矛盾，研判甲○○極有可能
    (機率99. 99％以上)為魏嘉豪之生母。有法務部調查局鑑定
    書乙份附卷足憑；足認原告實際上並未死亡，並經本院依職
    權調取本院98年度亡字第36號宣告死亡卷核閱無誤。從而，
    原告請求撤銷死亡宣告，為有理由，應予准許。
肆、據上論結，原告之訴，為有理由，然本件原告因債務問題而
    脫離原住所生活地後，被告對之行公示催告之際，應向法院
    陳報現尚生存而不為，屬可歸責於己之事由致訴訟延滯，而
    增加本件撤銷死亡宣告之費用，依民事訴訟法第82條訴訟費
    用應由原告負擔，爰判決如主文。
中    華    民    國    99    年    8     月    5     日
                  家事法庭      法  官  沈士亮
以上正本係照原本作成。
如對本判決上訴，須於判決送達後20日之不變期間內，向本院提
出上訴狀(應抄附繕本)。
中    華    民    國    99    年    8     月    5     日
                                書記官  唐千惠

司法院資訊處製作；財團法人民間司法改革基金會備份。
